【裁判字號】    93,簡,403
【裁判日期】    950125
【裁判案由】    虛報進口貨物
【裁判全文】
高雄高等行政法院簡易判決
                                    93年度簡字第00403號
原      告  艾鎂企業股份有限公司
代  表  人  甲○○
被      告  財政部高雄關稅局
代  表  人  游朝順  局長
訴訟代理人  丁○○
            戊○○
上列當事人間因虛報進口貨物事件，原告不服財政部中華民國九
十三年十月十五日台財訴字第０九三一三五二八五一０號訴願決
定，提起行政訴訟。本院判決如下：
    主  文
訴願決定及原處分（復查決定含原核定處分）均撤銷。
訴訟費用由被告負擔。
    事實及理由
一、本件被告代表人原為李榮達，於本院審理中變更為游朝順，
    並聲明承受訴訟，核無不合，應予准許。
二、緣原告於民國（下同）九十二年九月一日委由通順報關有限
    公司向被告報運自中國大陸進口ＣＬＡＹ  ＢＲＩＣＫＳ（
    ＯＬＤ  ＦＡＳＨＩＯＮ  ＢＲＩＣＫ）乙批（報單號碼：
    第ＢＥ／九二／Ｒ三二六／一一０四號），電腦核定按Ｃ３
    方式通關（應審應驗）。經被告派員查驗結果，發現來貨疑
    似為耐火磚，嗣檢附樣品，送請中國鋼鐵股份有限公司（下
    稱中鋼公司）鑑定結果，認定來貨中檢驗編號Ｔ九二─二六
    七０號之粉紅色ＣＬＡＹ  ＢＲＩＣＫ為耐火磚，非屬大陸
    物品有條件准許輸入項目，與原申報不符，原告顯有虛報進
    口貨物名稱、品質，涉及逃避管制情事，因涉案貨物業據原
    告申請依行為時關稅法第十四條第三項第三款規定先行押款
    放行在案，無法沒入，被告乃依行為時（下同）海關緝私條
    例第三十七條第一項第一款、第三項轉據同條第三十六條第
    一項規定，處原告按涉案貨物貨價二倍之罰鍰新台幣（下同
    ）一七九、六二四元，並依據同條例第四十四條前段及加值
    型及非加值型營業稅法（以下簡稱營業稅法）第五十一條規
    定，追徵所漏進口稅款一三、六三八元（包括進口稅八、七
    一二元、營業稅四、九二六元）。原告不服，申請復查，未
    獲變更，提起訴願，亦遭決定駁回，遂提起本件行政訴訟。
三、本件原告起訴略以：被告認定涉案貨物為耐火磚，係以來貨
    經檢樣送請中鋼公司化驗鑑定結果為依據，惟該公司為煉鋼
    廠，其實驗室非我國國家標準認證試驗耐火磚之實驗室，由
    其鑑定，已有不當，且該鑑定僅認係耐火物品，但耐火物品
    不知凡幾，被告逕將之認定為耐火磚，亦非正確，又中鋼公
    司測試階段，五件物品，其中四件低於一、五００度，僅一
    件耐火度量測值為攝氏一、五一二度，超出十二度，僅超出
    百分之０．八，在誤差範圍百分之五以下，認定為耐火磚，
    顯乏依據；又錐號十七英國標準及德國標準均是一、四八０
    度，僅美國標準係一、五一二度，中鋼公司採美國標準，顯
    對原告不公，國內應以中國國家標準解釋為準；按本件貨物
    為景觀用舖地陶磚，表面有紋路處理，與耐火磚之外表不同
    ，目視即可分辨，且與耐火磚之形狀（梯形）及尺度，規定
    於ＣＮＳ６１２不同；又原告所進口之陶磚每塊重達二點七
    公斤以上，為耐火磚之一倍，原告為生產地磚及舖設地磚工
    程之公司，營業項目與耐火磚無關，所進口陶磚係舖設於公
    園之用，本次共進口十個貨櫃，所有貨物之規格完全相同，
    僅因色彩之搭配，分為四種顏色，豈可能三種顏色之貨物為
    舖路陶磚，僅有一色貨物，數量僅占百分之五為耐火磚，被
    告之認定顯然違反常情，為此請求撤銷訴願決定及原處分（
    復查決定含原核定處分）等語。
四、被告則以：本件來貨經檢樣送請財政部核定之權威化驗鑑定
    機構中鋼公司新材料研究發展處陶瓷材料組化驗鑑定，據函
    復：「檢驗編號Ｔ九二─二六七０之ＣＬＡＹ  ＢＲＩＣＫ
    ：耐火度量測值為ＰＣＥ１７（約攝氏一、五一二度），高
    於攝氏一、五００度，應可歸屬於耐火物品。」被告根據鑑
    定結果，認定涉案貨物為耐火磚，並無不合。又參據行為時
    「中華民國海關進口稅則暨進出口貨品分類表合訂本」第八
    五四頁所載貨名為「耐火磚、塊、瓦及其他類似之耐火陶瓷
    建材製品．．．含氧化鋁，二氧化矽或上述產品之混合物或
    化合物，其重量超過百分之五十者」及衡酌行為時「國際商
    品統一分類制度註解」中文版第八四三頁，關於稅則第六九
    ‧０四節之詮釋：「本節包括用於築牆、造房．．．等之非
    耐火陶瓷磚．．．本節不包括下列兩項（ａ）．．．耐火磚
    ．．．。」同註解中文版第八四０頁，關於稅則第六九‧０
    二節之詮釋：「．．．此類製品特別包括下列兩項：（１）
    各種形狀之磚（平行六面體、楔形．．．等）．．．。」顯
    見涉案貨物之稅則號別應歸列於第六九０二．二０．００號
    ，屬未經經濟部開放准許進口之大陸物品項目，原告虛報上
    開來貨名稱、品質，涉及逃避管制行為已甚明確。又本件貨
    樣之化驗鑑定機構中鋼公司乃具備國際現代化規模之一貫作
    業冶鐵煉鋼公司，其作業系統主要分成原料處理、水及電力
    供應、生鐵提煉、煉鋼作業、成形加工與窯業等部門（窯業
    部門為製造供應煉鐵或煉鋼爐內、外所需各種耐火磚或爐材
    ），為維持產品品質及保有企業競爭優勢，必然極為重視產
    品、設備及用材之檢測等品管工作，於其內部設置符合一定
    水準之材料實驗室乃理所當然，而其鑑定結果自毋庸置疑；
    況該公司新材料研究發展處陶瓷材料組係經財政部核定之權
    威化驗鑑定機構，自有其專業公信力，本件貨樣委由該公司
    鑑定，實無不當。又所謂「耐火物品」一詞，通稱係指能承
    受一定高溫而不軟化變形之物品，當有特定專指「ＣＬＡＹ
    ＢＲＩＣＫ」時，稱其為「耐火磚」亦屬合理。另查涉案貨
    物之耐火度量測值為攝氏一、五一二度，雖僅超出耐火物品
    溫度認定標準值十二度，惟鑑定報告書內並無註明該量測值
    有誤差範圍，且被告對於此類耐火度量測值之認定並無容許
    誤差免議範圍之規定。本件原告報運貨物進口，未確實查明
    來貨名稱、品質俾據實申報，行為縱無故意，亦難謂無過失
    ，揆諸司法院釋字第二七五號解釋意旨，自應受罰等語，資
    為抗辯。
五、按「私運貨物進口、出口或經營私運貨物者，處貨價一倍至
    三倍之罰鍰。」、「報運貨物進口而有左列情事之一者，得
    視情節輕重，處以所漏進口稅額二倍至五倍之罰鍰，或沒入
    或併沒入其貨物：一、虛報所運貨物之名稱、數量或重量。
    ．．．有前二項情事之一而涉及逃避管制者，依前條第一項
    及第三項論處。」、「有違反本條例情事者，除依本條例有
    關規定處罰外，仍應追徵其所漏或沖退之稅款。」分別為海
    關緝私條例第三十六條第一項、第三十七條第一項第一款、
    第三項及第四十四條前段所明定。又虛報進口貨物名稱而涉
    及逃避管制之行為，既為前揭海關緝私條例第三十七條第一
    項及第三十六條第三項行政罰之要件事實，依舉證責任分配
    原則，自應由被告負舉證責任。
六、本件原告於九十二年九月一日委由通順報關有限公司向被告
    報運自大陸進口ＣＬＡＹ  ＢＲＩＣＫＳ（ＯＬＤ  ＦＡＳ
    ＨＩＯＮ  ＢＲＩＣＫ）乙批（報單號碼：第ＢＥ／九二／
    Ｒ三二六／一一０四號），經被告發現來貨中有疑似為耐火
    磚，嗣檢附樣品，送請中鋼公司鑑定結果，認定來貨中檢驗
    編號Ｔ九二─二六七０號之粉紅色ＣＬＡＹ  ＢＲＩＣＫ耐
    火度量測值為ＰＣＥ１７（約攝氏一、五一二度），高於攝
    氏一、五００度，應可歸屬於耐火物品乙節，固據證人即中
    鋼公司新材料研究發展處陶瓷材料組之工程師乙○○到庭陳
    明在卷，復有該公司新材料研究發展處九十二年十一月五日
    鑑定報告及耐火度測試照片（附原處分卷第九十六頁）附原
    處分卷可稽。又據國際商品統一分類制度註解下冊第八四三
    頁關於第六九．０四節規定為：「陶瓷製之建築用磚，舖地
    用磚，支撐或填充用之瓦及類似品．．．本節包括用於築牆
    、造房、建工業用高煙囪等之非耐火陶瓷磚（即不能承受溫
    度一、五００度或更高溫的磚）。．．．本節不包括下列兩
    項（ａ）．．．耐火磚（第六九．０二節）．．．。」故本
    件被告認定耐火磚之標準即係以上開規定之耐火度為準，因
    系爭陶磚耐火度超過攝氏一、五００度，故認定屬耐火磚。
    然因上開鑑定結果，系爭陶磚耐火度量測值僅超過上開規定
    十二度，故經本院再送請工業技術研究院系統與航太技術發
    展中心（以下簡稱工研院航發中心）及台灣區耐火材料工業
    同業公會（耐火材料同業公會）測試結果，系爭陶磚之耐火
    度分別為攝氏一、四九一度及一四三０度，此有各該鑑定單
    位之檢驗報告附卷足稽。則由上開鑑定單位所鑑定之結果觀
    之，系爭陶磚耐火度是否超過攝氏一、五００度，即有疑義
    。
七、又按財政部關稅總局暨經濟部國際貿易局九十二年七月印行
    之中華民國海關進口稅則、輸出入貨品分類表合訂本第八五
    四頁稅則編號第六九０二．二０．００號規定：「耐火磚、
    塊、瓦及其他類似之耐火陶瓷建材製品．．．含氧化鋁、二
    氧化矽或上述產品之混合物或化合物，其重量超過百分之五
    十者。」而系爭陶磚經中鋼公司鑑定分析其化學成分結果，
    其中氧化鋁為百分之十五．九，二氧化矽為百分之八一．七
    二，二者合計為百分之九七．六二；另耐火材料同業公會鑑
    定結果，該陶磚含氧化鋁為百分之十九．六六，二氧化矽為
    百分之六八．四四，二者合計為百分之八八．一，此有各該
    鑑定單位之檢驗報告附卷可參；依上開鑑定結果，系爭陶磚
    含氧化鋁及二氧化矽之重量，固均超過百分之五十。然據證
    人即工研院航發中心副工程師兼燃燒實驗室技術負責人丙○
    ○到庭證稱：是否為耐火材料，由其材質僅能間接判斷，亦
    即二氧化矽含量愈高，其耐火度愈高，但材質對耐火度之判
    斷並非絕對，尚須配合體密度、膨脹係數及耐火度等因素，
    綜合判斷等語。又系爭陶磚經工研院航發中心及耐火材料同
    業公會測試結果，其熱間線膨脹率小於百分之二及再熱線變
    化率為負百分之０．四八，雖均小於耐火膨脹係數之標準值
    百分之二；然其體密度經上開鑑定單位鑑定結果分別為二一
    二一．三七Kg/㎡及二０四０Kg/㎡（即二．０四g/㎡）均大
    於中國國家標準ＣＮＳ絕熱耐火磚分級標準組別十四（耐火
    度攝氏一、四００度，體密度八六五Kg/㎡）、十五（耐火
    度攝氏
    一、五一０度，體密度九六０Kg/㎡）之體密度標準，此亦
    有各該鑑定單位之檢驗報告附卷為憑。而耐火材料之體密度
    大於標準值時，則其作為窯爐壁之材料，將因其比重太重致
    不堪負荷而崩塌乙節，亦據證人丙○○陳明在卷。足見系爭
    陶磚之體密度亦不符合耐火磚之標準。
八、綜上所述，系爭陶磚經鑑定結果，既不足以證明其耐火度已
    超過攝氏一、五００度，且其體密度已超過耐火磚之標準值
    ，而難以作為耐火材料使用，故原告主張系爭陶磚非屬耐火
    磚乙節，堪予採信。此外，復查無其他積極證據足以證明系
    爭地磚屬耐火磚，而本件被告就原告虛報進口貨物名稱並逃
    避管制之違法事實，既無法盡其舉證責任，則被告遽依海關
    緝私條例第三十七條第一項第一款、第三項轉據同條例第三
    十六條第一項規定裁處原告涉案貨物貨價二倍之罰鍰一七九
    、六二四元，並依據同條例第四十四條前段及營業稅法第五
    十一條規定，追徵所漏進口稅款一三、六三八元（包括進口
    稅八、七一二元、營業稅四、九二六元），於法即有未合。
    訴願決定未予糾正，亦有未洽。原告起訴意旨執以指摘，為
    有理由，爰將訴願決定及原處分（復查決定含原核定處分）
    ，均予撤銷，以期適法。又本件應適用簡易訴訟程序，並不
    經言詞辯論為之。
九、據上論結，本件原告之訴為有理由，爰依行政訴訟法第二百
    三十三條第一項、第二百三十六條、第一百九十五條第一項
    前段、第九十八條第三項前段，判決如主文。
中    華    民    國    95    年     1    月   25     日
                              法  官  李協明
以上正本係照原本作成。
如不服本判決，應於送達後20日內，向本院提出上訴狀並表明上
訴理由，如於本判決宣示後送達前提起上訴者，應於判決送達後
20日內補提上訴理由書（須按他造當事人人數附繕本）。
提起上訴應預繳送達用雙掛號郵票7份（每份34元）。
中    華    民    國    95    年     1    月   25     日
                              書記官  周良駿
附註:
行政訴訟法第235條（第1項、第2項）:
對於適用簡易程序之裁判提起上訴或抗告，須經最高行政法院之
許可。
前項許可，以訴訟事件所涉及之法律見解具有原則性者為限。


司法院資訊處製作；財團法人民間司法改革基金會備份。
